【裁判字號】    98,簡,80
【裁判日期】    981008
【裁判案由】    有關行政執行事務
【裁判全文】
臺中高等行政法院裁定
                                        98年度簡字第80號
原      告  甲○○
被      告  法務部行政執行署臺中行政執行處
代  表  人  乙○○
上列當事人間因有關行政執行事務事件，原告提起行政訴訟。本
院裁定如下︰
    主  文
原告之訴駁回。
訴訟費用由原告負擔。
    事實及理由
一、按「行政執行法第9條規定：『義務人或利害關係人對執行
    命令、執行方法、應遵守之程序或其他侵害利益之情事，得
    於執行程序終結前，向執行機關聲明異議。前項聲明異議，
    執行機關認其有理由者，應即停止執行，並撤銷或更正已為
    之執行行為；認其無理由者，應於10日內加具意見，送直接
    上級主管機關於30日內決定之。行政執行，除法律另有規定
    外，不因聲明異議而停止執行。但執行機關因必要情形，得
    依職權或申請停止之。』旨在明定義務人或利害關係人對於
    執行命令、執行方法、應遵守之程序或其他侵害利益之情事
    ，如何向執行機關聲明異議，以及執行機關如何處理異議案
    件之程序，並無禁止義務人或利害關係人於聲明異議而未獲
    救濟後向法院聲明不服之明文規定，自不得以該條規定作為
    限制義務人或利害關係人訴訟權之法律依據，是在法律明定
    行政執行行為之特別司法救濟程序之前，義務人或利害關係
    人如不服該直接上級主管機關所為異議決定者，仍得依法提
    起行政訴訟，至何種執行行為可以提起行政訴訟或提起何種
    類型之行政訴訟，應依執行行為之性質及行政訴訟法相關規
    定，個案認定。其具行政處分之性質者，應依法踐行訴願程
    序，自不待言。」最高行政法院97年度12月份第3次庭長法
    官聯席會議著有決議。又所謂行政處分，係指行政機關就公
    法上具體事件所為之決定或其他公權力措施，而對外直接發
    生法律效果之單方行政行為而言，有行政程序法第92條第1
    項及訴願法第3條第1項規定可參。是行政執行程序中，執行
    機關所為之執行行為，如符合上開行政處分之定義規定，即
    為行政處分。次按提起撤銷訴訟，以經合法訴願為要件，此
    觀行政訴訟法第4條規定即明。當事人未經合法訴願而提起
    行政訴訟，其起訴即屬不備其他要件，行政法院應依同法第
    107條第1項第10款後段規定，以裁定駁回其訴。
二、本件臺中縣稅捐稽徵處以原告滯納車牌號碼B8-5645車輛89
    年度使用牌照稅、車牌號碼6J-6495車輛91年度及92年度使
    用牌照稅、車牌號碼7P-4660車輛93年度使用牌照稅，前於
    92年及94年間移送被告執行，經被告於96年2月12日核發中
    執平092年牌稅執00000000號執行憑證在案。嗣臺中縣地方
    稅務局（原臺中縣稅捐稽徵處）於97年4月間以上開執行憑
    證再移送被告執行，另交通部公路總局臺中區監理所以原告
    滯納車牌號碼X2-8202、B8-5645、7P-4660車輛違反公路法
    罰鍰，於97年8月間移送被告執行。上開各案件應納金額共
    計新臺幣（下同）3萬0,483元（利息及執行必要費用等另計
    ），被告乃以98年3月5日中執忠97年牌稅執字第00039623號
    執行命令（下稱系爭執行命令），就原告所有在第三人元大
    證券股份有限公司大里分公司等5家證券公司之股票（集中
    交付臺灣集中保管結算所股份有限公司保管），在3萬0,687
    元（含執行必要費用204元）範圍內，禁止原告取回或為其
    他處分，第三人亦不得交付或移轉他人。嗣第三人德信綜合
    證券股份有限公司中正分公司於98年3月13日回復扣押亞泥
    股票220股、臺銀綜合證券股份有限公司臺中分公司於98年3
    月16日回復扣押聯電股票3,103股。原告不服，於98年5月22
    日聲明異議，經法務部行政執行署98年度署聲議字第329號
    決定異議駁回。原告仍不服，遂提起本件行政訴訟。
三、次按本件原告起訴狀之聲明記載請求發還聯電股票為原告勞
    工保險老年給付之生活費，被告所扣押之聯電股票3103原告
    不服，提起抗告均未處理；理由及證據欄亦載明不服被告98
    年度署聲議字第329號函文等語，又按被告係依系爭執行命
    令而扣押原告之聯電股票，如欲返還原告該等股票，須原告
    對系爭執行命令之異議有理由，由被告撤銷系爭執行命令，
    方得為之，是原告所提起之本件行政訴訟，其意在於撤銷系
    爭執行命令，而屬撤銷訴訟，合先敘明。
四、經查，系爭執行命令載明：「主旨：義務人甲○○（按即原
    告）．．．所有在第三人之股票（集中交付臺灣集中保管結
    算所股份有限公司保管），除下市股票外，在3萬0,687元（
    含執行必要費用204元）範圍內，禁止義務人取回或為其他
    處分，第三人亦不得交付或移轉他人，應依本命令另候本處
    （按即被告）處理，並向本處具報股票扣押情形。說明一本
    處97年度牌稅執字第39623號至39626號、97年度公路罰執字
    第103647號、97年度公路罰執字第103995號至103996號．．
    ．義務人甲○○之使用牌照稅法之行政執行事件，經查義務
    人於第三人設有證券帳號，該帳號內有存放於臺灣集中保管
    結算所股份有限公司屬於義務人所有之股票可供執行。．．
    ．」等語，可知系爭執行命令係針對原告欠繳使用牌照稅款
    等公法上具體執行事件，所為公權力措施，且對外直接發生
    禁止原告處分其財產，及禁止第三人交付或移轉之法律上效
    果，而為行政處分。系爭執行命令既具行政處分之性質，依
    最高行政法院97年度12月第3次庭長法官聯席會議決議意旨
    ，原告不服原處分而依行政執行法第9條規定聲明異議後，
    如不服該管直接上級主管機關即行政執行署所為之異議決定
    時，雖得提起行政訴訟救濟，惟仍應依法踐行訴願程序，亦
    即向法務部提起訴願，若未踐行訴願程序，即逕行提起撤銷
    訴訟，自屬起訴不備要件。另查，原告是否有對法務部行政
    執行署98年度署聲議字第329號聲明異議決定書提起訴願，
    經本院該署函詢結果，據卷附該署98年8月26日行執二字第
    0980005936號函復稱並未受理原告上開訴願事件，足見原告
    於提起本件撤銷訴訟前，並未踐行訴願程序，依首揭說明，
    其起訴即屬不備要件，難認合法，應予駁回。至於原告其他
    實體上主張，因原告之訴為不合法，依法即無從為實體之審
    理。又原告向本院提起撤銷訴訟，顯係不服前揭聲明異議決
    定之意，參酌訴願法第61條之規定，視為原告已向訴願機關
    為不服之表示，而提起訴願，此部分應由本院移送訴願機關
    法務部處理，均併予敘明。
五、依行政訴訟法第236條、第107條第1項第10款、第104條，民
    事訴訟法第95條、第78條，裁定如主文。
中    華    民    國    98    年    10    月    8     日
              臺中高等行政法院第四庭
                              法  官  許  武  峰
以上正本證明與原本無異。
如不服本裁定，應於裁定送達後10日內，以本訴訟事件所涉及之
法律見解具有原則性者，始得向本院提出抗告狀並表明抗告理由
，經最高行政法院許可，否則不得抗告；如於本裁定宣示後送達
前提起抗告者，應於裁定送達後10日內補提抗告理由書（均應依
對造人數提出繕本）。
中    華    民    國    98    年    10    月    16     日
                              書記官  莊  啟  明


司法院資訊處製作；財團法人民間司法改革基金會備份。
